【裁判字號】    99,上訴,1783
【裁判日期】    991201
【裁判案由】    常業詐欺等
【裁判全文】
臺灣高等法院高雄分院刑事判決        99年度上訴字第1783號
上  訴  人
即  被  告  楊明宗
上列上訴人因常業詐欺等案件，不服臺灣高雄地方法院99年度易
緝字第108 號中華民國99年9 月29日第一審判決（起訴案號：臺
灣高雄地方法院檢察署95年度偵字第26933 號，暨移送併案案號
：臺灣高雄地方法院檢察署95年度偵字第17216 號、臺灣台南地
方法院檢察署95年度偵字第16824 號），提起上訴，本院判決如
下：
     主  文
上訴駁回。
     理  由
一、按不服地方法院之第一審判決而上訴者，應向管轄第二審之
    高等法院為之，上訴書狀應敘述具體理由，刑事訴訟法第36
    1 條第1 項、第2 項定有明文。而所謂不服第一審判決之具
    體理由，必係依據卷內既有訴訟資料或提出新事證，指摘或
    表明第一審判決有何採證認事、用法或量刑等足以影響判決
    本旨之不當或違法，而構成應予撤銷之具體事由，始克當之
    （例如：依憑證據法則具體指出所採證據何以不具證據能力
    ，或依憑卷證資料，明確指出所為證據證明力之判斷如何違
    背經驗、論理法則）；倘僅泛言原判決認定事實錯誤、違背
    法令、量刑失之過重或輕縱，而未依上揭意旨指出具體事由
    ，或形式上雖已指出具體事由，然該事由縱使屬實，亦不足
    以認為原判決有何不當或違法者（例如：對不具有調查必要
    性之證據，法院未依聲請調查亦未說明理由，或援用證據不
    當，但除去該證據仍應為同一事實之認定），皆難謂係具體
    理由，俾與第二審上訴制度旨在請求第二審法院撤銷、變更
    第一審不當或違法之判決，以實現個案救濟之立法目的相契
    合，並節制濫行上訴。又第二審法院認為上訴書狀未敘述理
    由或上訴有刑事訴訟法第362 條前段之情形者，應以判決駁
    回之，同法第361 條第2 項、第367 條前段定有明文。是上
    訴書狀全未敘述理由者，應先命補正；已敘述理由但不具體
    者，毋庸命補正，應由第二審法院以判決逕予駁回上訴，未
    依法駁回者，有受理訴訟不當之違法，此有最高法院24年度
    總會決議第93號提案(四)可資參照，及該院所著97年台上字第
    892 號、第3889號判決，足資參考。
二、本件上訴人即被告楊明宗於民國99年10月8 日收受原審判決
    後，在上訴期間內之同年10月11日向本院提起上訴，上訴理
    由意旨略以：被告自97年8 月20日在中國大陸，因本案被通
    緝逮捕，經該地公安詢問我國司法人員確認被告身分後，未
    能在最快時間遣返回台，而遭拘留在大陸達2 年之久，應得
    折抵本案刑期。又被告並不知「阿富」為詐欺集團，只知是
    從事大陸匯款，且只提供被告自己之郵局帳戶，應認僅係普
    通詐欺之從犯，而非原審判決所認定之常業詐欺共同正犯，
    請予撤銷原判改判處普通詐欺罪云云，有其上訴理由狀在卷
    可稽（見本院卷第3 至5 頁）。惟按，認定犯罪事實應依證
    據，而證據之證明力如何，屬於法院判斷之自由，故事實審
    法院就案內所有證據，依法調查，本於所得之心證分別取捨
    而為事實之判斷，茍於證據法則無所違背，當事人即不得專
    從證據之證明力上任意指摘，執為上訴之理由，有最高法院
    27年上字第2079號、46年台上字第529 號判例可資參照。
三、經查，被告楊明宗因詐欺案件，業經原審綜以被害人黃玉鳳
    等12人經詐欺集團詐騙後陸續匯款至含被告自己申辦之帳戶
    及在被告住處查扣之吳晉佑、向明華、鄭穎禧之帳戶內；而
    上開被告自己申辦之帳戶及吳晉佑、向明華、鄭穎禧之帳戶
    ，確實均係被告提供予「阿富」使用等情，均為被告所不爭
    執（見原審易緝字卷第47頁），並經各該被害人於警詢或偵
    查中指述明確，且有各該被害人之匯款單據，及中華郵政股
    份有限公司高雄郵局95年5 月11日高營字第0952001823號函
    所附存簿儲金楊明宗帳戶立帳申請書及交易詳情（見警一卷
    4-14至4-19頁）、中華郵政股份有限公司96年1 月17日儲字
    第0960701740號函所附向明華帳戶相關資料及交易明細（見
    偵一卷第47-67 頁）、第一商業銀行鳳山分行95年8 月30日
    （95）一鳳字第255 號函所附吳晉佑帳號00000000000 帳戶
    之基本資料及交易明細（見警三卷第513-516 頁）在卷可證
    ，並就被告上開所辯指駁以：被告係「阿富」詐欺集團臺灣
    地區負責人，負責提供匯入贓款之帳戶（包含自己或其在國
    內向不特定人收購之帳戶），予「阿富」詐欺集團之人員，
    並負責在國內擔任招募、指揮、管理車手提領贓款之工作，
    而招募得「邵淵博」等車手多人，並在大陸地區之「阿富」
    及其餘詐欺集團成員詐欺被害人匯款，而撥打0000000000號
    電話通知被告贓款得手後，通知車手迅予提領騙得之贓款，
    並領得詐得贓款（扣除車手酬勞後之金額）匯至「阿富」指
    示之轉匯帳戶等情，為被告於95年6 月23日警詢，95年6 月
    23日、7 月10日偵訊中供陳：「我是詐騙集團台灣地區聯絡
    人之一，負責收購存摺、尋找車手（提款之人），並負責將
    詐騙所得之現金匯入集團所指定之帳戶。」；「我是以1 萬
    2 千元、6 千元價格向別人收購郵局儲金簿、銀行存摺，另
    由阿富…拿取我收購的郵局儲金簿、銀行存摺等資料，…如
    果有人匯款進去，阿富打0000000000號電話給我，我就叫車
    手去拿領款」；「車手提領到錢後，將所領得的錢扣除2 成
    半工資，其他錢匯過去阿富另外指定的帳戶」等語詳盡（見
    警三卷第4-6 頁；警三卷第7-12頁；偵一卷第5-8 頁、第20
    -29 頁），且經核以被告所申辦之郵局帳戶，確實經「阿富
    」詐欺集團用以詐欺被害人簡枝地、邱翠杏使用；而在被告
    住處查扣之吳晉佑、向明華、鄭穎禧之帳戶存摺等資料，經
    警循帳戶資料追查，亦發現該等帳戶確實各經「阿富」詐欺
    集團做為詐欺黃玉鳳等被害人匯款使用，並有高雄市警察局
    刑警大隊95年6 月23日在被告高雄市○○路21號7 樓之12住
    處搜索扣押筆錄、搜索扣押目錄表（見警三卷197-206 頁）
    ，及扣案吳晉佑、向明華、鄭穎禧帳戶之存摺、印章、提款
    卡、及記事紙條1 紙可證；又被告雖於原審審理中雖改辯稱
    ：「我只有提供自己及收購而得之帳戶予阿富，並未指揮、
    招募、或擔任車手提領詐欺款項並匯款予阿富，不知阿富將
    帳戶用來詐欺」云云。然扣案之吳晉佑、向明華、鄭穎禧之
    帳戶存摺、印章、提款卡，業遭「阿富」詐欺集團用於詐欺
    黃玉鳳等被害人，且其中扣案之吳晉佑、向明華之帳戶存摺
    內頁所載明細資料，甚且分別登載有被害人黃玉鳳、蔡文嚴
    、廖月絹匯款資料，被告如非屬「阿富」詐欺集團負責提供
    帳戶、指揮車手提領詐欺贓款之成員，豈可能留有已遭「阿
    富」詐欺集團用於詐欺之吳晉佑、向明華、鄭穎禧之帳戶存
    摺、印章及提款卡；再扣案記事紙條1 紙記載有「鄭穎禧要
    去抓出來欠5.8 萬」等字句，亦經被告95年7 月10日於偵訊
    中供稱：「鄭穎禧要去抓出來欠5.8 萬，就是5 萬8 千元，
    就是他帳戶沒領出來就已經報停，上線要我去把他抓出來，
    叫他去領」等語（偵一卷第20-29 頁）明確，被告如僅係單
    純販賣帳戶予「阿富」，何須處理「阿富」詐欺集團詐得贓
    款未及全數提領之問題，是堪認被告更易前詞所為辯解，與
    事實相違，係屬事後卸責之詞，而不足採等語綦詳（見原判
    決書第4-5 頁之(二)、(三)），因認被告所為共同常業詐欺犯行
    罪證明確，判處有期徒刑3 年。已詳敘所憑之證據與認定之
    理由，而為論敘，經核並無違背經驗法則或論理法則，量刑
    亦屬允當。至被告所稱其因案在中國大陸遭當地公安緝捕羈
    押，以至遣返後之該期間得以折抵本案刑期云云，除業據原
    判決附以敘明係屬檢察官之執行職權外（見原判決第10頁第
    1-4 行），該在中國大陸地區遭羈押至遣返我國之期間，並
    不得予以折抵本案刑期，並有法務部92年9 月4 日法檢字第
    0920803810號函可資參照（見本院卷第41頁），被告一再以
    此執為上訴理由，自洵難謂已依據卷內既有訴訟資料或其他
    新事證而敘述具體理由。
四、從而，被告仍執業經原審調查審認之證據資料提起上訴，且
    徒以其在中國大陸曾遭羈押之期間應予折抵本件刑期為由指
    摘原判決不當云云。經本院再予闡明曉諭，仍陳稱除此之外
    ，並無其他具體理由等語，有本院訊問筆錄在卷可稽（見本
    院卷第37頁）。是核被告既未依據卷內既有訴訟資料或提出
    新事實、新證據指出原判決有何不當或違法，而足以影響判
    決本旨，並構成應予撤銷之具體指摘事由。從而，其上訴仍
    僅以業經原審論述指駁之同一事項為由，指稱原審未詳加調
    查云云，顯屬未敘述具體理由。按之上開規定，被告上訴要
    屬違背法律上之程式，自應由本院依刑事訴訟法第367 條前
    段、第372 條規定，不經言詞辯論逕行判決如主文。
中    華    民    國    99    年    12    月    1     日
                  刑事第三庭    審判長法  官  莊崑山
                                      法  官  張意聰
                                      法  官  莊松泉
以上正本證明與原本無異。
如不服本判決應於收受本判決後10日內向本院提出上訴書狀，其
未敘述上訴理由者，並得於提起上訴後10日內向本院補提理由書
狀（均須按他造當事人之人數附繕本）「切勿逕送上級法院」。
中    華    民    國    99    年    12    月    1     日
                                      書記官  葉淑華

司法院資訊處製作；財團法人民間司法改革基金會備份。
